臺灣高雄地方法院刑事判決　　　　　　100年度簡上字第448號
上　訴　人
即　被　告　賴宥任
上列上訴人因偽造文書等案件，不服本院高雄簡易庭100 年度簡
字第2858號中華民國100 年7 月13日第一審刑事簡易判決（聲請
簡易判決處刑書案號：臺灣高雄地方法院檢察署100 年度撤緩偵
字第126 號），提起上訴，本院管轄第二審之合議庭判決如下：
    主  文
上訴駁回。
    事  實
一、賴宥任知悉新東陽股份有限公司（下稱新東陽公司）自民國
    98年12月12日起至99年2 月28日止，舉辦「新東陽福虎生PH
    ONE抽現金」之網路抽獎活動，凡購買新東陽品牌商品任2項
    或同一商品2 包，憑同一份結帳發票號碼於活動網站（網址
    ：http://168.hty.com.tw ）登錄姓名及統一發票號碼，即
    可參加週週抽獎活動。若統一發票號碼與新東陽公司指定之
    號碼相同，抽獎人即可獲得現金或禮品。賴宥任竟意圖為自
    己不法所有，分別為下列行為：
（一）99年1 月24日21時18分許，在高雄市○○區○○路517 號
      之1 住處，利用個人電腦設備透過網際網路連結至上開活
      動網站，以本人名義登載非其購買新東陽商品所取得之統
      一發票號碼LP00000000號，於同年2 月1 日，經新東陽公
      司隨機抽中該發票號碼之登記消費者即賴宥任中獎新臺幣
      （下同）10,000元後，賴宥任即基於變造私文書、行使變
      造私文書及詐欺取財之犯意，於同年2 月1 日至同年3 月
      15日間之不詳時間，在不詳地點，以剪貼他張發票號碼數
      字黏貼竄改最末碼之方式，變造發票號碼為LP00000000號
      1 紙，並於同年3 月15日將變造後之上開發票郵寄至新東
      陽週週抽現金活動小組，以示領取中獎獎金之意而行使之
      ，足生損害於新東陽公司及財政部國稅局管理統一發票號
      碼之正確性，並以此方式施詐於新東陽公司承辦該活動之
      員工。嗣因新東陽公司承辦員工發覺上開發票疑似變造，
      遂報警處理而循線查悉上情，致未得逞。
（二）99年2 月1 日12時9 分許，在上址住處，以其不知情母親
      賴張月女之姓名，登載非其購買新東陽商品所取得之發票
      號碼LF00000000號，於同年3 月4 日，經新東陽公司隨機
      抽中該發票號碼之登記消費者即賴張月女中獎肉鬆蛋捲禮
      盒1 盒。賴宥任復基於變造私文書、行使變造私文書及詐
      欺取財之犯意，於同年3 月4 日至同年3 月13日間之不詳
      時間，在不詳地點，將原有購買新東陽公司商品所取得之
      發票，以剪貼他張發票號碼數字黏貼竄改倒數第二碼之方
      式，變造發票號碼為LF00000000號之發票1 紙，並於同年
      3 月13日將變造後之上開發票郵寄至新東陽週週抽現金活
      動小組，以示領取中獎獎品之意而行使之，足生損害於新
      東陽公司及財政部國稅局管理統一發票號碼之正確性，並
      以此方式施詐於新東陽公司承辦該活動之員工。嗣因新東
      陽公司承辦員工發覺上開發票疑似變造，遂報警處理而循
      線查悉上情，致未得逞。
二、案經新東陽公司訴由臺北縣（現已改制為新北市）政府警察
    局三重分局報告臺灣板橋地方法院檢察署呈請臺灣高等法院
    檢察署檢察長令轉臺灣高雄地方法院檢察署檢察官偵查後聲
    請簡易判決處刑。
    理  由
壹、證據能力部分：
    按被告以外之人於審判外之陳述，雖不符刑事訴訟法第159
    條之1 至之4 之規定，然經當事人於審判程序同意作為證據
    ，法院審酌該言詞陳述或書面陳述作成時之情況，認為適當
    者，亦得為證據，刑事訴訟法第159 條之5 第1 項定有明文
    。本判決後開引用具有傳聞證據性質之證據資料，已經當事
    人於審理期日同意為證據使用，是其縱無刑事訴訟法第159
    條之1 至第159 條之4 或其他傳聞法則例外之情形，亦經本
    院審酌該證據作成之情況，既無違法取得情事，復無證明力
    明顯過低等情形，以得供做法院判斷事實之依據為適當，認
    為均有證據能力，得為證據。
貳、實體部分：
一、訊據上訴人即被告賴宥任在本院審理時矢口否認有變造私文
    書、行使變造私文書及詐欺取財之犯行，辯稱：這是原先的
    發票，因殘缺不全，將之補全云云。惟查：
（一）上開犯罪事實，業據被告於警詢及偵查中坦承不諱，核與
      告訴代理人張文豪於警詢及偵查中之指訴相符，並有變造
      發票2 張、信封2 個、抽獎活動廣告單、新東陽公司獎金
      簽收單各1 紙、以被告及賴張月女名義登錄發票號碼參加
      抽獎之明細及中獎名單各1 份附卷可稽，而該2 張發票外
      觀經肉眼視之，號碼部分係重複貼合，而非被告所供稱殘
      缺補全，是其所辯顯係狡卸之詞，委無足採。
（二）另被告於99年1 月24日即犯罪事實欄一、（一）登載統一
      發票號碼LP00000000號之同日，竟另登載200 多筆發票消
      費資料，且其中與該發票前9 碼相同，末一碼不同之近似
      號碼有LP00000000、LP00000000、LP00000000、LP000000
      00、LP00000000、LP00000000、LP00000000、LP00000000
      等8 筆；又於99年2 月1 日即犯罪事實欄一、（二）登載
      統一發票號碼LF00000000號之同日，竟登載90幾筆與LF00
      000000號之末兩碼不同，而前8 碼完全相同之發票消費資
      料，與一般人購物常情大相逕庭，益徵被告有變造發票、
      行使變造發票及詐欺取財之主觀犯意甚明。
（三）綜上所述，本案事證明確，被告犯行洵堪認定，應依法論
      科。
二、按統一發票性質上屬私文書，至於中獎與否，純繫於偶然之
    事實，不因中獎人必須占有該中獎之統一發票，始得領取獎
    金，而影響統一發票之私文書性質（最高法院89年度臺上字
    第2608號判決意旨參照）。又將未中獎之統一發票號碼改造
    為符合當期中獎號碼，並未更易統一發票固有之銷貨憑證本
    質，固仍屬變造、而非偽造行為（臺灣高等法院89年度上訴
    字第1031號刑事判決意旨參照）。核被告犯罪事實一、（一
    ）（二）所為，均係犯刑法第216 條、第210 條之行使變造
    私文書罪及刑法第339 條第3 項、第1 項之詐欺取財未遂罪
    。再被告如犯罪事實一、（一）（二）所示之2 次犯行，犯
    意各別，行為互殊，應予分論併罰。又被告已著手於詐欺取
    財犯行之實行而未得逞，均應論以未遂犯；而2 次變造私文
    書之低度行為，皆為行使之高度行為所吸收，均不另論罪。
    另被告犯罪事實一、（一）（二）所示之2 次犯行，均基於
    詐取財物之犯意，變造中獎發票，用以遂行詐取中獎獎金及
    獎品之目的，顯係基於單一之犯罪意思，以變造發票詐領之
    自然意義之一行為觸犯行使變造私文書罪、詐欺取財未遂罪
    二罪名，均為想像競合犯，皆應從一重依行使變造私文書罪
    論處。
三、原審以被告罪證明確，適用刑法刑法第216 條、第210 條、
    第339 條第3 項、第1 項、第55條、第25條第1 項、第41條
    第1 項前段，第51條第5 款，刑法施行法第1 條之1 第1 項
    、第2 項前段等規定，並審酌被告不思以正當途徑參加抽獎
    活動，竟藉變造統一發票之手段企圖詐取獎金、獎品，足生
    損害於告訴人新東陽公司，本案原經檢察官為緩起訴處分，
    被告卻不知珍惜自新之機會，於觀護人電話通知被告遵期接
    受法治教育時，態度惡劣，出言狂妄（見臺灣高雄地方法院
    檢察署緩起訴處分案件處遇報告書之觀謢輔導紀要），且檢
    察官諭知之緩起訴條件，被告無一履行，顯見其毫無悔意，
    並欠缺法治觀念，兼衡被告犯後態度、犯罪手段、所生損害
    及智識程度等一切情狀，各量處有期徒刑3 月，並均諭知易
    科罰金之折算標準，復依法定其應執行刑有期徒刑4 月，再
    諭知易科罰金之折算標準，其認事用法均無違誤，量刑亦稱
    妥適，被告執前開之詞否認犯行，要無可採，其上訴為無理
    由，應予駁回。
據上論斷，應依刑事訴訟法第455 條之1 第1 項、第3 項、第36
4條、第368 條，判決如主文。
本案經檢察官謝長夏到庭執行職務
中    華    民    國   100    年    11    月    11    日
             刑事第十六庭  審判長法 官  施柏宏
                                 法 官  林柏壽
                                 法 官  陳美芳
以上正本證明與原本無異。
不得上訴。
中    華    民    國   100    年    11    月    15    日
                                書記官  陳鈺甯
附錄本案論罪科刑法條：
中華民國刑法
第210條
偽造、變造私文書，足以生損害於公眾或他人者，處 5 年以下
有期徒刑。
第216條
行使第 210 條至第 215 條之文書者，依偽造、變造文書或登載
不實事項或使登載不實事項之規定處斷。
第339條
意圖為自己或第三人不法之所有，以詐術使人將本人或第三人之
物交付者，處 5 年以下有期徒刑、拘役或科或併科 1 千元以下
罰金。
以前項方法得財產上不法之利益或使第三人得之者，亦同。
前二項之未遂犯罰之。